臺灣苗栗地方法院刑事判決
110年度交易字第175號
公  訴  人  臺灣苗栗地方檢察署檢察官
被      告  洪義銘


上列被告因過失致重傷案件，原經檢察官聲請以簡易判決處刑(1
09年度調偵字第164號)，本院認為不宜以簡易判決處刑(109年度
苗交簡字第770號)，改依通常程序審理，判決如下：
    主  文
甲○○犯過失傷害致人重傷罪，處有期徒刑陸月，如易科罰金，以
新臺幣壹仟元折算壹日。　　
　　犯罪事實
一、甲○○於民國108年10月30日17時7分許，駕駛車牌號碼0000-0
    0號自用小客車（下稱洪車），沿苗栗縣竹南鎮大同街由東
    往西行駛，途經同鎮大同街與功明街之丁字無號誌交岔路口
    欲左轉時，轉彎車應讓直行車，而當時天候晴、日間自然光
    線、柏油路面乾燥無缺陷、亦無障礙物、視距良好，並無不
    能注意之情形，竟疏於注意，未讓對向直行車先行。適乙○○
    騎乘車牌號碼000-000號普通重型機車（下稱賴車），沿同
    鎮功明街由北往南駛至，亦疏未減速慢行，雙方因而發生碰
    撞，致乙○○人車倒地，受有左總腓神經局部壓迫、腦部挫傷
    、右手肘、右腳、左手肘、左腳擦傷挫傷、頸胸脊髓損傷及
    頸胸椎骨折等傷害，經送醫救治，因創傷性脊髓損傷，接受
    胸椎後固定及減壓手術，經過治療及復健，目前已進步到勉
    強可用輔具站立，但行動仍需使用輪椅，長期使用導尿管，
    致乙○○已達嚴重減損一肢以上機能之重傷害程度。
二、案經乙○○訴由苗栗縣警察局竹南分局報告臺灣苗栗地方檢 
    察署檢察官偵查起訴。
    理  由
壹、證據能力之說明：
一、本判決所引用被告甲○○（下稱被告）以外之人於審判外之言
    詞或書面陳述，業經本院於審判程序對當事人提示並告以要
    旨，檢察官、被告均未就其證據能力聲明異議（本院交易卷
    第114至115、365至368頁），應認已獲一致同意作為證據，
    本院審酌相關陳述作成時之情況，尚無違法或證明力明顯過
    低之瑕疵，與本案待證事實復具有相當關連性，認為適當，
    不論該等傳聞證據是否具備刑事訴訟法第159條之1至第159
    條之4所定情形，依同法第159條之5第1項規定，均得作為證
    據。
二、以下認定犯罪事實所憑之非供述證據，均無違反法定程序而
    取得之情形，依刑事訴訟法第158條之4反面規定，自得作為
    本案證據使用。
貳、得心證之理由：
一、訊據被告固坦承於前揭時、地駕車與告訴人乙○○所騎乘車輛
    發生碰撞其具有過失之事實，惟否認造成告訴人受有重傷害
    之傷勢。辯稱：告訴人於107年11月6日已有發生車禍(下稱
    前次車禍)，並受有左腳遠端脛、腓骨骨折傷勢，故就告訴
    人因108年10月30日之車禍(下稱本次車禍)而造成之傷勢，
    應為前次車禍舊傷未癒與本次車禍合併造成，本次車禍並未
    對告訴人造成重傷害等語（本院交易卷第369至371頁）。
二、經查：
  ㈠被告駕駛洪車於上開時、地，因疏於注意，未讓對向直行車
    先行，而與告訴人所騎乘之賴車發生碰撞，具有過失之事實
    ，業據被告於偵訊、本院審理時坦承不諱（109年度偵字第1
    867號卷《下稱偵卷》第50頁反面、本院交易卷第369頁），核
    與告訴人於警詢中之指述相符（偵卷第14至16頁），並有道
    路交通事故現場圖（偵1867卷第23頁）、道路交通事故調查
    表㈠、道路交通事故調查報告表㈡（偵卷第24至25頁）、現場
    相片及監視器影像翻拍相片(偵卷第31頁至38頁)、本院勘驗
    監視錄影檔案之勘驗筆錄（本院苗交簡卷第35至40頁）、交
    通公路總局110年6月7日路覆字第1100061107號函附之車輛
    行車事故鑑定覆議會覆議意見書在卷可參（本院苗交簡卷19
    5至200頁)，此部分事實堪以認定。
  ㈡告訴人因本件事故受有左總腓神經局部壓迫、腦部挫傷、右
    手肘、右腳、左手肘、左腳擦傷挫傷、頸胸脊髓損傷及頸胸
    椎骨折等傷害，經送醫救治，因創傷性脊髓損傷，接受胸椎
    後固定及減壓手術，經過治療及復健，目前已進步到勉強可
    用輔具站立，但行動仍需使用輪椅，長期使用導尿管，已達
    嚴重減損一肢以上機能之重傷害程度，有為恭醫療財團法人
    為恭紀念醫院（下稱為恭醫院）乙種診斷證明書（偵卷第18
    頁）、國立臺灣大學醫學院附設醫院新竹分院診斷證明書（
    偵卷第19頁）、109年7月13日臺大新分醫事字第1090004778
    號函（109年度調偵字第164號卷第7頁）、110年7月6日新竹
    臺大分院病歷字第1100007351號函（本院交易卷第29頁）、
    告訴人之中華民國身心障礙證明翻拍照片各1份在卷可參（
    偵卷第53頁）。
　㈢雖被告辯稱告訴人之傷勢與前次車禍有關，惟查：
　1.告訴人前次車禍所受傷勢為創傷性腦膜下出血、左腳遠端脛
    骨、腓骨骨折、嗅覺功能障礙等傷害，經過治療後，仍會出
    現頭暈及嗅覺喪失之後遺症，此有本院調卷之長庚醫療財團
    法人林口長庚紀念醫院診斷證明書1紙在卷可參（本院交易
    卷第147頁），本次車禍告訴人所受傷勢則為左總腓神經局
    部壓迫、腦部挫傷、右手肘、右腳、左手肘、左腳擦傷挫傷
    、頸胸脊髓損傷及頸胸椎骨折等傷勢，兩者傷勢內容並不相
    同，相較於告訴人本次車禍所受傷勢而導致行動需使用輔具
    、輪椅之傷害，並無關聯性。蓋因前次車禍之傷勢，既已經
    透過後續的治療療程，而經治療恢復到只有出現頭暈及嗅覺
    喪失後遺症之程度，則殊難想像前次車禍的舊傷，會因為舊
    傷未癒，而於本次車禍後導致告訴人行動需使用輔具、輪椅
    之情況。況且，本次車禍發生當下，係告訴人自行騎乘賴車
    行駛於道路上，依常情應可推知於本件車禍發生前，告訴人
    行動上應無困難，方能自行騎乘機車。且告訴人本次車禍和
    前次車禍無明顯因果關係，亦有為恭醫院110年12月23日為
    恭醫字第1100000715號函在卷可查（本院交易卷第247頁）
    。告訴人於警詢時訴稱：我當初車禍時有感覺有東西在我身
    上壓過去，之後我看警方提供的監視器才知道原來對方汽車
    有從我身上壓過去，所以才造成我傷勢這麼嚴重等語（偵卷
    第17頁），告訴人騎乘賴車與被告所駕駛之洪車發生碰撞，
    被告之洪車右後輪似有輾過告訴人之身體，而導致洪車車身
    有稍往上晃動，並有本院勘驗監視錄影檔案之勘驗筆錄在卷
    可查（本院苗交簡卷第35頁），故告訴人受有創傷性脊髓損
    傷，須用輔具、輪椅行動，亦符合常情。被告於警詢時亦表
    示對告訴人本次車禍所受傷勢沒有意見等語（偵卷第12頁及
    反面）。
  2.按所謂累積因果關係，係指個別條件之存在雖均不足以獨自
     造成結果之發生，惟當所有條件共同結合發生作用時，即
    足 導致結果之發生。換言之，乃結果之發生是累積個別條
    件所 成(最高法院109年度台上字第3578號判決意旨參照)。
    雖被告於審理中辯稱告訴人之所以必須使用助行器係因前次
    車禍 與本次車禍二者合併造成。惟告訴人因本次車禍而受
    左總腓神經局部壓迫、頸胸脊髓損傷及頸胸椎骨折之傷勢，
    依經驗法則客觀審查，在一般情形、環境之同一條件下，應
    可認已經足以發生告訴人必須使用輔具、輪椅方能行動之情
    況，告訴人所受無法正常行走之傷勢與前次車禍，二者間不
    具有因果關係，故被告辯解係因兩次車禍累積方造成告訴人
    重傷害之結果，並不可採。
  ㈣按重傷害者，依刑法第10條第4項規定係指：「一、毀敗或嚴
    重減損一目或二目之視能。二、毀敗或嚴重減損一耳或二耳
    之聽能。三、毀敗或嚴重減損語能、味能或嗅能。四、毀敗
    或嚴重減損一肢以上之機能。五、毀敗或嚴重減損生殖之機
    能。六、其他於身體或健康，有重大不治或難治之傷害。」
    ，又刑法第10條第4項第4款所謂毀敗或嚴重減損一肢以上之
    機能，其究否已達毀敗或嚴重減損之程度，有無恢復之可能
    ，應以現在一般之醫療水準為基礎，佐以傷害後之現狀加以
    判斷。雖被告於本院審理時辯稱告訴人可以獨自拿著拐杖行
    走和獨自上下車，並提出照片為證，主張其傷勢已有很大進
    步，尚未達重傷害程度(本院交易卷第327至328頁、337至33
    9頁、373頁），惟被告既然仍必須依靠輔具行走，又經醫院
    治療與復健後，仍無法達百分之百的痊癒，此有國立臺灣大
    學醫學院附設醫院新竹臺大分院新竹醫院111年4月1日新竹
    臺大分院病歷字第1110003579函在卷可查（本院交易卷第29
    3頁），則該傷害對於告訴人仍產生嚴重之影響，確已達嚴
    重減損一肢以上機能之程度，屬刑法第10條第4項第1款所指
    之重傷害，被告上開所辯，並不足採。
  ㈤按汽車行駛至交岔路口，轉彎車應讓直行車先行，道路交通
    安全規則第102條第1項第7款定有明文。查當時天候晴、日
    間自然光線、柏油路面乾燥無缺陷、亦無障礙物、視距良好
    ，有道路交通事故調查表㈠存卷可參（偵卷第24頁），是並
    無不能注意之情事，被告依據當時之客觀狀況，顯然可以注
    意、進而防範，卻疏未注意，因而與告訴人所騎乘之賴車發
    生碰撞，被告有過失甚明，又本案經本院送交通公路總局車
    輛行車事故鑑定覆議會覆議結果，亦同前開認定，有上開覆
    議意見書在卷可參（本院苗交簡卷195至200頁)，益徵本案
    道路交通事故確係被告過失而致，告訴人並因而受有上揭傷
    勢，是被告之過失行為與重傷害結果間，具有相當因果關係
    ，至為灼然。
三、綜上所述，被告前開所辯，係屬事後卸責之詞，實難採信，
    本案事證明確，被告犯行已堪認定，應予依法論科。
參、論罪科刑：　　　
一、核被告所為，係犯刑法第284後段過失傷害致人重傷罪。
二、被告肇事後未被有偵查權之公務員或機關發覺其本件犯行前
    ，留在事故現場向到場處理之警員表明係肇事者，自首而接
    受裁判，有道路交通事故肇事人自首情形紀錄表1紙附卷可
    憑(偵卷第29頁），被告係對未發覺之罪自首而受裁判，爰
    依刑法第62條前段之規定，減輕其刑。
三、爰以行為人責任為基礎，審酌被告本件車禍之過失情節，被
    告為肇事主因、告訴人為肇事次因，所造成告訴人重傷害之
    傷勢，被告於偵訊、本院審理時雖均坦承因其行車過失致告
    訴人受有傷害，惟否認告訴人受有重傷害之犯後態度，及被
    告雖有意與告訴人調解，惟因雙方就賠償金額差距過大未能
    達成共識，告訴人已有取得強制險部分新臺幣（下同）80多
    萬元之理賠（本院交易卷第374至375頁），兼衡被告於本院
    審理時自述為專科畢業之智識程度，受僱任職化工業、月薪
    約6至7萬元，及已婚、育有2名分別就讀國中二年級、三年
    級未成年子女，家中尚有患有慢性病父母親須照顧之生活狀
    況（本院交易卷第371頁）等一切情狀，量處如主文所示之
    刑，並依刑法第41條第1項前段規定，諭知易科罰金折算標
    準。
據上論斷，應依刑事訴訟法第452條、第299條第1項前段，判決
如主文。
本案經檢察官姜永浩聲請以簡易判決處刑，檢察官楊岳都到庭執
行職務。
中　　華　　民　　國　　111 　年　　5 　　月　　31　　日
                  刑事第四庭  法　官　紀雅惠
以上正本證明與原本無異。
如不服本判決應於收受判決後20日內向本院提出上訴書狀，並應
敘述具體理由（均應附繕本）。告訴人或被害人如對本判決不服
者，應具備理由請求檢察官上訴，其上訴期間之計算係以檢察官
收受判決正本之日期為準。
中　　華　　民　　國　　111 　年　　5 　　月　　31　　日
                              書記官  陳信全
附錄本案論罪科刑法條：
中華民國刑法第284條
因過失傷害人者，處1年以下有期徒刑、拘役或10萬元以下罰金
；致重傷者，處3年以下有期徒刑、拘役或30萬元以下罰金。